【裁判字號】    90,自緝,423
【裁判日期】    901128
【裁判案由】    侵占
【裁判全文】
臺灣臺中地方法院刑事判決                          九十年度自緝字第四二三號
    自  訴  人  甲○○○車租賃有限公司
    代  表  人  乙○○
    被      告  丙○○
右列被告因侵占案件，經自訴人提起自訴，本院判決如左：
    主  文
丙○○意圖為自己不法之所有，而侵占自己持有他人之物，處有期徒刑肆月，如易科
罰金，以參佰元折算壹日。緩刑貳年。
    事  實
一、丙○○於民國八十八年九月二十四日二十一時七分許，至甲○○○車租賃有限公
    司處承租車號ＨＨ—五七三六號自小客車一輛，約定租期至八十八年十月二十六
    日二十一時七分止，共三十二天。詎丙○○於租期屆滿後，竟意圖為自己不法之
    所有，而將該車侵占入己，經甲○○○車租賃有限公司於同年十一月一日、十一
    月八日二度寄發存證信函要求丙○○歸還車輛，丙○○均置之不理。
二、案經甲○○○車租賃有限公司提起自訴。
    理  由
一、訊據被告丙○○固坦承有向自訴人甲○○○車租賃有限公司承租上開車輛後，未
    按約定期限歸還車輛一節，然矢口否認有上開犯行，辯稱：因前揭車輛借伊弟弟
    賴峰晟使用時，車右後方油箱部分不慎毀損，又沒錢修車，始未如期還車云云。
    惟查被告右揭犯罪事實，業據自訴代理人乙○○及蔡文玉指訴歷歷，並有汽車租
    賃契約書影本一紙及存證信函影本二紙附卷可參。被告雖以前揭情詞置辯，然自
    訴代理人蔡文玉於本院審理時指稱：「（車子租期到時被告有無打電話給你或乙○○要延期？）我印象中沒有，我問我先生乙○○他是說不太有印象，應該是沒
    有。」等語，則被告倘係無侵占之犯意，理應先將車輛毀損之情告知自訴人甲○○○車租賃有限公司，並將積欠之租金繳清，惟被告非但不為此舉，更對於自訴
    人所寄發之存證信函不聞不問，而於汽車租賃契約書上所留之電話更處於停用狀
    態，足見被告確有侵占之犯意無疑，被告上開所辯顯係事後避重就輕之詞，不足
    採信。本件事證明確，被告犯行堪以認定。
二、核被告丙○○所為，係犯刑法第三百三十五條第一項侵占罪。爰審酌被告犯罪之
    動機、目的、手段、素行、犯罪所生之損害暨犯後坦承部分犯行等一切情狀，量
    處如主文所示之刑，並諭知易科罰金之折算標準，以示懲儆。又本件被告行為後
    ，刑法第四十一條業於九十年一月十日修正公布，同年月十二日生效，修正後刑
    法第四十一條第一項前段規定「犯最重本刑為五年以下有期徒刑以下之刑之罪，
    而受六個月以下有期徒刑或拘役之宣告，因身體、教育、職業、家庭之關係或其
    他正當事由，執行顯有困難者，得以一元以上三元以下折算一日，易科罰金。」
    ，與修正前刑法第四十一條規定「犯最重本刑為三年以下有期徒刑以下之刑之罪
    ，而受六個月以下有期徒刑或拘役之宣告，因身體、教育、職業、家庭之關係，
    執行顯有困難者，得以一元以上三元以下折算一日，易科罰金。」不同。比較新
    舊法結果，以新法較有利於行為人，故依刑法第二條第一項前段規定，本件自應
    適用裁判時之法律即修正後刑法第四十一條第一項前段之規定，諭知被告易科罰
    金之折算標準，併此敘明。末查被告前未曾受有期徒刑以上刑之宣告，有台灣高
    等法院被告全國前案紀錄表一紙在卷可按，其因年輕識淺，偶罹刑典，事後已坦
    承犯行，深具悔意，且已與被害人和解賠償損害，被害人亦當庭表示希望給被告
    一次機會，有審判筆錄附卷可參，其經此審判程序及刑之宣告後，應知戒慎，信
    無再犯之虞，本院因認所宣告之刑以暫不執行為適當，併予宣告緩刑二年，用啟
    自新。
據上論斷，應依刑事訴訟法第三百四十三條、第二百九十九條第一項前段，刑法第二
條第一項前段、第三百三十五條第一項、第四十一條第一項前段、第七十四條第一款
，罰金罰鍰提高標準條例第一條前段、第二條，判決如主文。
中      華      民      國    九十      年     十一     月    二十八    日
                                臺灣臺中地方法院刑事第三庭
                                  審判長法  官  唐  光  義
                                        法  官  黃  峻  隆
                                        法  官  黃  炫  中
右正本證明與原本無異。
如不服本判決，應於判決送達後十日內向本院提出上訴狀，上訴於臺灣高等法院臺中
分院( 須附繕本 )。
                                        書記官
中      華      民      國    九十      年     十一     月    二十八    日
附錄論罪法條
刑法第三百三十五條第一項
意圖為自己或第三人不法之所有，而侵占自己持有他人之物者，處五年以下有期徒刑
、拘役或科或併科一千元以下罰金。


司法院資訊處製作；財團法人民間司法改革基金會備份。
